臺灣彰化地方法院刑事裁定　　　　　　　　　　　　　九十三年度聲判字第一八號
　　聲　請　人　甲○○
　　代　理　人　柯開運律師
　　被　　　告　乙○○
右列聲請人因告訴被告詐欺案件，不服臺灣高等法院臺中分院檢察署檢察長駁回再議
之處分（九十三年度上聲議字第一○五九號），聲請交付審判，本院裁定如左：
        主  文
聲請駁回。
        理  由
一、按告訴人不服上級法院檢察署檢察長或檢察總長認再議為無理由而駁回之處分者
    ，得於接受處分書後十日內委任律師提出理由狀，向該管第一審法院聲請交付審
    判；法院認為交付審判之聲請不合法或無理由者，應駁回之，刑事訴訟法第二百
    五十八條之一、第二百五十八條之三第二項前段依序定有明文。
二、聲請交付審判意旨略以：（一）聲請人即告訴人甲○○確無參加被告乙○○之互
    助會，且並未在會單簽名蓋章，原處分不為有利於伊之判斷，反而採信證人林阿
    枝之詞，且其證詞與被告供述（何人介紹聲請人入會）不符。（二）被告提不出
    聲請人收受合會金之收款收據或本票，有違反經驗法則。（三）證人洪秋祝與被
    告具有親屬關係，於過院證稱時諉稱無關係，實屬偽證。（四）被告測謊結果未
    與施測，原處分書忽略此項調查程序，勉強作成有利被告之處分，顯然不當。（
    五）收受合會金款項之流向，應再予調查相關證據，原處分未予詳查，亦有可議
    。（六）證人洪進上於對被告作成不起訴處分後曾稱被告將涉及偽造文書犯行云
    云，爰聲請交付審判。
三、本件聲請人即告訴人甲○○以被告乙○○涉犯詐欺罪嫌向臺灣彰化地方法院檢察
    署檢察官提出告訴，經該署檢察官於民國九十三年七月十九日以九十三年度偵字
    第三六七七號案件為不起訴處分後，經聲請人不服聲請再議，由臺灣高等法院臺
    中分院檢察署檢察長認再議為無理由於九十三年八月三十日以九十三年度上聲議
    字第一○五九號處分書，認再議為無理由而駁回再議，聲請人收受上開臺灣高等
    法院臺中分院檢察署處分書後，於法定期間日委由代理人向本院提出交付審判之
    聲請等情，業經本院調取前開偵查卷宗查核無誤，並有刑事聲請交付審判狀上之
    收狀章一枚在卷可稽。茲聲請人仍執上開情詞聲請交付審判，惟查：
（一）按民法第七百零九條之三第二項規定，前項會單，應由會首及全體會員簽名，
      記明年月日，由會首保存並製作繕本，簽名後交每一會員各執一份，其目的在
      於防杜合會冒標及虛設會員之流弊，以保障會員的權益，茲為緩和合會之要式
      過於僵化，爰於第三項明定會員已交付首期會款者，雖未依前項規定訂立會單
      ，其合會契約視為已成立。查本件系爭合會會單雖由被告乙○○所製作、未經
      全體會員簽名之事實，固為被告所是認，惟聲請人請林阿枝轉交第一、二、三
      會之會錢，業據證人林阿枝證稱綦詳，是依前開所述，縱令被告系爭合會會單
      未經全體會員簽名，仍無礙本件合會契約之成立，顯不足作為不利於被告之證
      據，且甲○○究經何人介紹入會，亦對本件認定之結果不生影響，合先敘明。
（二）其次，對於聲請人以被告提不出告訴人甲○○開立之收款收據或本票違背經驗
      法則一事，按所謂經驗法則，參最高法院七十四年台上字第一九八七號判例之
      旨，乃客觀存在之法則，非當事人主觀之推測，究有如何違背之情形，任憑主
      觀意見即以無收款收據或本票之詞，漫事指摘原處分內容違背該法則，依前開
      說明，要非適法，況聲請人有無收受合會金一節，業據證人王志崇、何金源到
      院證稱無訛，是聲請人以此為由徒事爭執，尚屬無據。
（三）再者，聲請人對於偵、院訊傳喚證人洪秋祝不實證述，並檢附證件過院參詳之
      事實，惟證人，為不可代替之證據方法，如果確係在場聞見待證事實，而其證
      述又非虛偽者，縱令證人與當事人有親屬、親戚或其他利害關係，其證言亦非
      不可採信，有最高法院五十三年台上字第二六七三號判例可資參照。另證人先
      後所為證述，縱有不相容之處，但當事人援用利己部分之證述以為證明事實之
      用者，審理事實之法院仍應於依法調查後，分別為取捨之論斷，亦有最高法院
      八十七年台上字第六一五號判決可參。是本件證人洪秋祝縱與被告間具有親屬
      關係，揆諸前揭說明，其證言非如聲請人言全不可採信，況聲請人指述證人洪
      秋祝涉有偽造罪嫌，亦經不起訴處分在案，原處分內容執此對於被告乙○○以
      不起訴處分偵結，應認適法。
（四）又聲請人對於本件測謊之結果指稱原處分書忽略此項調查程序爰聲請交付審判
      等情，依存卷之法務部調查局九十三年四月二日調科參字第○九三○○一二七
      一五○號函所示，被告乙○○乃因其痛風發作腳部疼痛，不符測條件謊而未予
      施測，有該函在卷可憑，是究被告有無說謊，實限於事實條件不能而不予檢測
      ，非有聲請人所言勉強作成有利被告之處分情事，其所言核不足取。
（五）另聲請人對於合會金交付及流向質疑，聲請再予調查相關證據一節，按告訴人
      於刑事調查程序中，僅係立於補強之地位，事實之認定苟已有其他證據足資認
      定者，縱檢查官於偵查中未予調查其他證據，亦非與法有違。又按刑事訴訟法
      新修正後所增訂第二百五十八條之一規定告訴人得向法院聲請交付審判，係此
      次修正刑事訴訟法新增對於「檢察官不起訴或緩起訴裁量權」制衡之外部監督
      機制，此時法院僅在就檢察官所為不起訴或緩起訴之處分是否正確加以審查，
      以防止檢察機關濫權。依此立法精神，法院就聲請交付審判案件之審查，其中
      所謂「得為必要之調查」，自應以偵查中曾顯現之證據為限，不可就其新提出
      之證據再為調查，亦不可蒐集偵查卷外以外之證據，臺灣高等法院於九十一年
      五月六日以（九一）院田文廉字第○六七○一號函亦同此認定。是前開論述，
      本件聲請人之請求調查該證據，誠難准許，亦屬無據。
（六）至於證人洪進上於被告乙○○獲不起訴後之不利被告之陳述，雖有聲請狀內錄
      音帶一捲存卷可查，然依上開（五）之說明，仍非「得為必要之調查」之證據
      ，甚或綜合原卷內証據資料判斷結果，該項之提出，亦不動搖對本件事實之認
      定。
（七）綜上所述，本院認原處分書已詳予調查說明，並無聲請人所指摘不利被告之事
      證未經檢察機關詳為調查或斟酌之情事，且所載理由亦無違背經驗法則、論理
      法則或其他證據法則等得據以交付審判之事由存在。從而，聲請人以原處分書
      就證據取捨、認事用法尚有未洽，聲請交付審判，本院核無理由，應予駁回。
四、依刑事訴訟法第二百五十八條之三第二項前段，裁定如主文。
中      華      民      國    九十三    年      十      月     二十七   日
                                    臺灣彰化地方法院刑事第一庭
                                        審判長法官  洪  志  賢
                                        法      官  簡  璽  容
  法      官  吳  俊  螢
右正本證明與原本無異。
如不服本裁定，應於裁定送達後五日內向本院提出抗告狀( 須附繕本 )。
                                        法院書記官  黃  當  易
中      華      民      國    九十三    年      十      月     二十七   日
